【裁判字號】    98,台上,7030
【裁判日期】    981126
【裁判案由】    違反毒品危害防制條例
【裁判全文】
最高法院刑事判決            九十八年度台上字第七０三０號
上  訴  人  甲○○
                    （
上列上訴人因違反毒品危害防制條例案件，不服台灣高等法院中
華民國九十八年九月二十二日第二審判決（九十八年度上訴字第
二九九三號，起訴案號：台灣桃園地方法院檢察署九十七年度偵
緝字第一五五０、一五五一號），提起上訴，本院判決如下：
    主  文
上訴駁回。
    理  由
按刑事訴訟法第三百七十七條規定，上訴於第三審法院，非以判
決違背法令為理由，不得為之。是提起第三審上訴，應以原判決
違背法令為理由，係屬法定要件。如果上訴理由書狀並未依據卷
內訴訟資料，具體指摘原判決不適用何種法則或如何適用不當，
或所指摘原判決違法情事，顯與法律規定得為第三審上訴理由之
違法情形，不相適合時，均應認其上訴為違背法律上之程式，予
以駁回。本件上訴人甲○○上訴意旨略稱：(一)、原判決說明證人
李文凱於警詢中陳述各情，為有證據能力，並未比較李文凱先後
陳述之外部環境及條件等情況，復未說明其何以具有較為可信之
特別情況，及為證明犯罪事實存否所必要等情，僅以李文凱於警
詢中之陳述甚為明確，並與其於檢察官偵查中所證述之情節相符
等空泛之詞，即逕認李文凱於警詢中之陳述為有證據能力，於法
有違。(二)、依李文凱於檢察官偵查中陳稱：（民國九十五年八月
十七日）一張是指新台幣（下同）一千元，不是拆，是借等情以
觀，李文凱該次係向上訴人調借毒品，而非向上訴人購買毒品。
且李文凱於電話中向上訴人稱：拆一張等情，其明顯與一般購買
毒品之用語不同，足見李文凱該次係向上訴人借一千元之毒品，
上訴人並無販賣毒品之犯行。又依相關電話監聽譯文內載：「大
凱：可以跟你拆一張嗎？」、「上訴人女友：你（指大凱）晚上
方便嗎？因我們晚上要拿錢給人」等情以觀，亦足見上訴人僅係
幫李文凱調借一千元之毒品，李文凱還錢後才能將錢拿去給上手
。乃原判決就上開有利上訴人之證據，未說明何以不能為有利上
訴人論斷之理由，於法有違等語。
惟查原判決認定上訴人有如原判決事實欄所記載之販賣第二級毒
品（二罪）犯行，係以：(一)、李文凱於警詢中相關陳述內容至為
明確，並與其於檢察官偵查中所證述之情節相符。審酌李文凱警
詢筆錄作成環境及外部狀況等，即李文凱於檢察官偵查中先後二
次證稱：伊於警詢中陳述各情係屬事實等語，及相關通訊監察譯
文所載上訴人與李文凱交談各情，依刑事訴訟法第一百五十九條
之二之規定，李文凱於警詢中陳述各情，得為證據。(二)、訊據上
訴人雖否認有前揭犯行，辯稱：李文凱於九十五年八月十五日打
電話與伊，是要伊幫忙調借甲基安非他命，而李文凱另於九十五
年八月十七日打電話與伊，則是要向伊分一千元之甲基安非他命
，但因李文凱沒錢，所以該次是用借的云云。然查上訴人確有如
原判決事實欄所載之犯行，業據李文凱於警詢及檢察官偵查中證
述甚詳。參酌相關通訊監察錄音帶及該錄音帶之譯文顯示，上訴
人與李文凱於如原判決事實欄所載時間，確有以電話聯繫交談甲
基安非他命交易事宜；依上訴人於原審審理中供述各情以觀，上
訴人並不否認李文凱於上開電話交談中，係要向其取用甲基安非
他命；依李文凱證稱：請人幫忙調貨與向人買安非他命，二者之
意思不同等語，及上訴人與李文凱於電話交談中，並未提及調取
毒品等情以觀，李文凱證稱係向上訴人購買甲基安非他命，應係
事實；上訴人辯解情節前後不一，並與李文凱嗣後有利上訴人供
述之情節不符；販賣甲基安非他命之罪責甚重，上訴人苟無利可
圖，當無甘冒重典而為本件犯行之理，堪認上訴人係基於營利之
意圖，而販賣甲基安非他命與李文凱。堪認李文凱不利上訴人供
述各情係屬事實，其於第一審審理中為有利上訴人之證述各情，
係屬事後迴護上訴人之詞，並無足取。上訴人否認辯解各情，無
非係屬避就卸責之詞，不足採信等情，予以綜合判斷。因而撤銷
第一審關於販賣第二級毒品部分之判決，改判論處上訴人販賣第
二級毒品（二罪）罪刑，已於判決內說明其所憑之證據及其認定
之理由，從形式上觀察，並無違背法令之情形。按供述證據前後
，雖稍有參差或互相矛盾，事實審法院非不可本於經驗法則斟酌
其他證據作合理之比較定其取捨，從而供述證據之一部認為真實
者予以採取，亦非證據法則所不許。又證據之取捨與證據之證明
力如何，均屬事實審法院得自由裁量、判斷之職權；苟其此項裁
量、判斷，並不悖乎通常一般之人日常生活經驗之定則或論理法
則，又於判決內論敘其何以作此判斷之心證理由者，即不得任意
指摘其為違法，而據為提起第三審上訴之合法理由。原判決綜合
上述各項證據資料，據以認定上訴人確有如原判決事實欄所載之
犯行等情，乃其採證認事調查職權之合法行使，不容任意指為違
法。原判決已說明李文凱於警詢中陳述各情何以得為證據之理由
；又李文凱於檢察官偵查中係供稱：「一張是指一千元，不是拆
，是借，晚上才要拿錢給他（即上訴人），馬上要過去拿，我隨
後就過去榮合六街向他拿，拿安非他命一小包」（九十七年度偵
緝字第一五五一號卷第六十九頁）等情，並不能即認上訴人於九
十五年八月十七日，係調借一千元之甲基安非他命與李文凱，上
訴意旨(二)援引其供述內容之片段，片面為有利於上訴人之推論，
並非有據。縱認原判決就其為如何斟酌取捨等，所為之說明未臻
明確，而有微疵，然於判決之結果並無影響，依刑事訴訟法第三
百八十條規定，仍不得據為合法之第三審上訴理由。上訴人徒憑
己意或就原判決已有說明之事項，或就原審判斷證據證明力之合
法職權行使，漫指其違法，重為單純事實上之爭執，難謂係適法
上訴第三審之理由，其上訴違背法律上之程式，應予駁回。
據上論結，應依刑事訴訟法第三百九十五條前段，判決如主文。
中    華    民    國  九十八  年   十一   月  二十六  日
                      最高法院刑事第一庭
                          審判長法官  董  明  霈
                                法官  林  茂  雄
                                法官  張  祺  祥
                                法官  黃  正  興
                                法官  陳  東  誥
      本件正本證明與原本無異
                                      書  記  官
中    華    民    國  九十八  年   十二   月    二    日
                                                      ｍ


司法院資訊處製作；財團法人民間司法改革基金會備份。
